【裁判字號】    99,台上,2844
【裁判日期】    990513
【裁判案由】    違反商業會計法等罪
【裁判全文】
最高法院刑事判決            九十九年度台上字第二八四四號
上  訴  人  甲○○原名陳昶閩.
            乙○○原名鍾靜慧.
共      同
選任辯護人  黃重雍律師
上列上訴人等因違反商業會計法等罪案件，不服台灣高等法院高
雄分院中華民國九十九年三月十七日第二審判決（九十九年度上
訴字第四三０號，起訴案號：台灣高雄地方法院檢察署九十七年
度偵字第三三一六七號），提起上訴，本院判決如下：
    主  文
上訴駁回。
    理  由
按刑事訴訟法第三百七十七條規定，上訴於第三審法院，非以判
決違背法令為理由，不得為之。是提起第三審上訴，應以原判決
違背法令為理由，係屬法定要件。如果上訴理由書狀並未依據卷
內訴訟資料，具體指摘原判決不適用何種法則或如何適用不當，
或所指摘原判決違法情事，顯與法律規定得為第三審上訴理由之
違法情形，不相適合時，均應認其上訴為違背法律上之程式，予
以駁回。本件原判決以上訴人甲○○（原名陳昶閩）、乙○○（
原名鍾靜慧）因犯填製不實會計憑證罪（併犯幫助逃漏稅捐罪及
詐欺取財罪，依行為時牽連犯之規定，從一重處斷），甲○○又
另犯納稅義務人以不正當方法逃漏稅捐罪，經第一審法院判決後
，提起第二審上訴，其等上訴書狀僅稱第一審判決量刑雖輕，但
對上訴人等之人格、尊嚴及榮譽仍有相當之傷害，是否有再酌減
其刑並諭知緩刑之機會等語，而未敘述具體之上訴理由；因認其
等上訴不合法律上之程式，予以駁回，已於理由內論敘綦詳。從
形式上觀察，並無判決違背法令之情形存在。查不服地方法院之
第一審判決而上訴者，須提出上訴書狀；上訴書狀應敘述具體理
由，此為法定必備之程式。上訴書狀未敘述上訴理由者，應於上
訴期間屆滿後二十日內補提理由書於第一審法院，逾期未補提者
，第一審法院應定期間先命補正。倘上訴書狀已敘述理由，但所
敘述者並非具體理由，則屬上訴不合法律上之程式，由第二審法
院逕以判決駁回之，不生定期命補正之問題，此觀刑事訴訟法第
三百五十條、第三百六十一條、第三百六十二條及第三百六十七
條之規定自明。上訴人等之第二審上訴書狀所述各節，並未具體
指摘或表明第一審判決有何足以影響判決本旨之不當或違法，與
刑事訴訟法第三百六十一條第二項所稱「具體理由」，尚非相當
，原審未命補正，逕行駁回其上訴，自無不合。上訴意旨漫言指
摘原審未先定期命補正為違法云云，難謂符合第三審上訴之法定
要件。其等之上訴為違背法律上之程式，均應予駁回。又原判決
關於上訴人等牽連犯之輕罪即稅捐稽徵法第四十三條第一項幫助
他人逃漏稅捐罪及刑法第三百三十九條第一項詐欺取財罪部分，
係屬刑事訴訟法第三百七十六條第一款、第四款之案件，本不得
上訴於第三審法院；而重罪即填製不實會計憑證部分之上訴，既
應從程序上駁回，則輕罪部分之此部分上訴即為法所不許，均應
併予駁回。
據上論結，應依刑事訴訟法第三百九十五條前段，判決如主文。
中    華    民    國  九十九  年    五    月   十三   日
                      最高法院刑事第十庭
                          審判長法官  花  滿  堂
                                法官  陳  東  誥
                                法官  洪  昌  宏
                                法官  陳  世  雄
                                法官  許  錦  印
本件正本證明與原本無異
                                      書  記  官
中    華    民    國  九十九  年    五    月   十七   日
                                                      K

司法院資訊處製作；財團法人民間司法改革基金會備份。
